【裁判字號】    97,台上,197
【裁判日期】    970117
【裁判案由】    傷害致人於死
【裁判全文】
最高法院刑事判決              九十七年度台上字第一九七號
上  訴  人  台灣高等法院花蓮分院檢察署檢察官
被      告  甲○○
上列上訴人因被告傷害致人於死案件，不服台灣高等法院花蓮分
院中華民國九十六年八月二十八日第二審更審判決（九十五年度
上更(二)字第一三一號，起訴案號：台灣台東地方法院檢察署八十
九年度偵字第一六九號），提起上訴，本院判決如下：
    主  文
原判決撤銷，發回台灣高等法院花蓮分院。
    理  由
本件原判決以公訴意旨略以：被告甲○○於民國八十九年一月十
二日下午與洪金爐、黃仁韋、許邵鴻、曾文卿（洪金爐嗣已死亡
，其餘三人業經檢察官為不起訴處分確定）等四人，相約在台東
市○○街五十六號悅園小吃部飲酒同樂，至同晚十時許，洪金爐
已不勝酒力，渠等乃決定結束飲酒返家，於將離去之際，因洪金
爐想續飲而與許邵鴻發生爭執，並出手毆打許邵鴻一拳，致其鼻
部受傷流血。被告見狀心生不滿，即基於傷害之犯意，自其所駕
駛之ＷＴ─八四七五號工程用小貨車上，取出長約五十公分之電
纜線一截，毆打洪金爐之頭部，致洪金爐顱骨線狀骨折，蜘蛛網
膜下出血，隨即由被告與黃仁韋開車，載送洪金爐返家休息。迨
翌（十三）日上午，洪金爐之友人陳日春至洪金爐住宅，欲叫醒
洪金爐時發現有異，將之送醫，惟洪金爐仍因傷重死亡，因認被
告涉有刑法第二百七十七條第二項前段之傷害致人於死罪嫌等情
。但經審理結果，認為不能證明被告犯罪，因而撤銷第一審科刑
之判決，改判諭知被告無罪，固非無見。
惟查：證據雖已調查而其內容尚未明瞭者，即與未經調查無異，
如遽行判決，仍屬應於審判期日調查之證據而未予調查。又證人
之陳述前後稍有不符，或相互間有所歧異時，究竟何者為可採，
事實審法院仍得本於合理之心證予以斟酌，並非一有不符或矛盾
，即應認其全部均為不可採信，倘其基本事實之陳述，若果與真
實性無礙時，則仍非不得予以採信。本件關於被害人洪金爐之死
因，原判決已依據勘驗筆錄、驗斷書、解剖紀錄、相驗屍體證明
書、法務部法醫研究所之鑑定報告、復函，及負責解剖之醫師施
維修之證述，認定「被害人洪金爐是（遭）類似電纜線這種外部
包有軟質物體的器物從外敲擊腦部，使右頂顳枕部受鈍力傷，導
致顱骨線狀骨折及廣泛性蜘蛛網膜下腔出血致死」（見原判決第
三頁第二十六行至第五頁第八行）。且說明「從整過（個）事情
發生的過程可知，被害人在悅園小吃店與被告、黃仁韋、許邵鴻
、曾文卿等人一起喝酒，後來發生口角爭執，被害人與許邵鴻進
一步地（的）有了肢體上的衝突，許邵鴻遭被害人毆傷導致流血
，『這期間有人持不明器物敲擊被害人頭部』，被害人因而倒地
，被告隨即與在場的黃仁韋，與小吃店老闆娘兒子吳介可一同把
被害人送回家中。……由於被害人回到住處之後，……並沒有其
他人再進入被害人住處，而衡諸當時已經深夜，被害人住處門也
上鎖，被害人是躺臥在床上，不太可能有人進入被害人住處再度
敲擊被害人的頭部，從而『可以確定被害人的死亡是在步出小吃
店後，與許邵鴻發生肢體衝突後，遭人從頭部敲擊導致腦部出血
』，……」（見原判決第七頁末行至第八頁第十七行）。依其審
認結果，係認洪金爐在步出小吃店後，有人持類似「電纜線」之
軟質器物敲擊頭部，受有鈍力傷，致顱骨線狀骨折，蜘蛛網膜下
腔出血死亡。而依全案卷證，當時在小吃店外，僅有被告、洪金
爐、許邵鴻、黃仁韋及曾文卿五人在場，並無其他第三者。五人
中除洪金爐係被害人已經死亡，另在場之曾文卿始終供述，當時
伊已戴上安全帽準備騎乘機車離開，未看見何人敲擊洪金爐之頭
部外，僅餘被告及許邵鴻、黃仁韋三人在場。原判決且認定「在
案發之初，許邵鴻對於誰毆打被害人並不願真實陳述」、「黃仁
韋在案發之初，也不願意供出毆打洪金爐的人」（見原判決第九
頁第二十五行至第二十六行、第十頁第二十一行至第二十二行）
。然而依據卷內資料，許邵鴻及黃仁韋於到案之初，雖未指明何
人敲擊洪金爐之頭部，但黃仁韋已供述：「我有聽一聲『肉聲』
，此時許邵鴻有喊他（指洪金爐）酒醉，不要打他，那聲『肉聲
』是重重的『ㄆㄡ』的一聲，此時甲○○（即被告）人在他車前
路燈下，曾文卿在招牌前，洪金爐倒在他兩人中間」及「聽到有
人說不要打酒醉的人」（見八十九年度偵字第一六九號卷第三十
六頁、第六十一頁背面，第一審八十九年度聲羈字第二七號卷第
六頁）。許邵鴻亦供述：「我聽到一重擊悶聲，我因而喊洪先生
（指洪金爐）酒醉了，不要打人，……（當時）是曾文卿與甲○
○（即被告）兩人在洪金爐身旁」（見八十九年度偵字第一六九
號卷第三十四頁、第五十四頁背面、第五十五頁）。如果非虛，
則許邵鴻、黃仁韋即有可能知悉，何人敲擊洪金爐之頭部。嗣經
檢察官將許邵鴻、黃仁韋、曾文卿及被告四人送請測謊，經鑑定
結果：許邵鴻、黃仁韋、曾文卿三人，對於伊等「沒有打洪金爐
」，均無不實反應；對於「洪金爐是誰打死的」？答稱「不知道
」，則均呈不實反應。而被告部分，對於伊「沒有打洪金爐」，
係呈不實反應（見八十九年度偵字第一六九號卷第一二四頁）。
再者，許邵鴻、黃仁韋於測謊鑑定之後，尚未作成鑑定報告之前
，已一致供述，係被告持電纜線敲擊洪金爐之頭部，迄原審更審
前，均為相同之陳述，且稱最初是因緊張，怕遭報復及基於情誼
，不敢實講（見原判決第十一頁第七行至第二十七行）。被告亦
承認，伊駕駛前揭工程車，從事電訊工程之承攬工作。另承辦警
察林金寶且證述：追查到被告時，曾在被告所駕駛工程車（即當
時在現場車輛）之駕駛座左側與車門之間，發現一截長約五十至
六十公分，銅質外包塑膠皮之電纜線，被告說是供防身之用，因
為當時被害人沒有明顯外傷（尚未解剖，不知顱內之傷勢），所
以檢察官在初訊後，沒有扣押該電纜線，嗣後發覺上情再去搜索
時，已找不到該電纜線。以上事證如果無訛，則證人等關於基本
事實之陳述，似非全然無據。嗣原審於更(二)審時，循本院第二次
發回意旨，依修正後刑事訴訟法規定傳喚證人許邵鴻、黃仁韋，
以便依法進行交互詰問（按許邵鴻、黃仁韋先前之陳述，未經交
互詰問）。黃仁韋於到庭後，與被告係採隔離訊問，許邵鴻則未
到庭。黃仁韋於庭訊、詰問過程中，雖多所猶豫，有時沈默、有
時沈思或呆視，且曾一度答稱：「沒有目睹」，但除此之外，在
該次庭期（即陳述「沒有目睹」之前及其後）及下一次庭期，則
始終陳述，有看見被告持電纜線敲擊洪金爐之頭部（見原審更(二)
卷第一二九頁至第一三七頁、第一六七頁至第一七四頁及原判決
第十二頁第十二行至第三十一行）。究竟實情如何？其陳述未臻
一致，原審且認為尚有存疑，基於公平正義之維護，即有進一步
究明之必要。於此情形，非不得命被告分別與許邵鴻、黃仁韋，
及命許邵鴻與黃仁韋，三方對質，詳細勾稽，以釐清真相。乃原
審未待許邵鴻到庭，亦未命被告與證人、證人與證人當面對質，
即逕謂：「本案就檢察官所舉證據，確有可資懷疑被告有傷害致
死罪行之處，但是因為存在著其他可能性，可能不是被告所犯，
而是其他人所犯，則依照證據裁判原則，自應為被告無罪之判決
」云云（見原判決第十五頁第二行至第六行），自嫌率斷，且有
調查未盡之違誤。檢察官上訴意旨，執以指摘原判決不當，為有
理由，應認仍有撤銷發回更審之原因。
據上論結，應依刑事訴訟法第三百九十七條、第四百零一條，判
決如主文。
中    華    民    國  九十七  年    一    月   十七   日
                      最高法院刑事第九庭
                          審判長法官  謝  俊  雄
                                法官  陳  世  雄
                                法官  魏  新  和
                                法官  吳  信  銘
                                法官  徐  文  亮
      本件正本證明與原本無異
                                      書  記  官
中    華    民    國  九十七  年    一    月  二十一  日
                                                      V


司法院資訊處製作；財團法人民間司法改革基金會備份。
